【裁判字號】    97,訴,1869
【裁判日期】    980213
【裁判案由】    損害賠償
【裁判全文】
臺灣桃園地方法院民事判決              97年度訴字第1869號
原      告  甲○○
兼上一人
法定代理人  丙○○
訴訟代理人  盧建宏律師
被      告  乙○○
上列當事人間請求損害賠償事件，原告就本院97年度交易字第15
3 號過失致死案件提起附帶民事訴訟（97年度壢交簡附民字第14
號），經本院刑事庭裁定移送前來，於民國98年1 月21日言詞辯
論終結，本院判決如下：
      主  文
被告應給付原告甲○○新台幣壹佰柒拾陸萬陸仟捌佰拾元，
及自民國九十七年三月十五日起至清償日止，按週年利率百分之
五計算之利息。
被告應給付原告丙○○新台幣肆佰壹拾貳萬壹仟零貳拾元，及自
民國九十七年三月十五起至清償日止，按週年利率百分之五計算
之利息。
訴訟費用由被告負擔。
本判決第一項於原告甲○○以新台幣伍拾捌萬玖仟元供擔保後，
得假執行；但被告以新台幣壹佰柒拾陸萬陸仟捌佰拾元為原
告黃峻彥供擔保後，得免為假執行。
本判決第二項於原告丙○○以新台幣壹佰拾柒萬肆仟元供擔保
後，得假執行；但被告以新台幣肆佰壹拾貳萬壹仟零貳拾元為原
告丙○○供擔保後，得免為假執行。
    事實及理由
一、本件被告未於言詞辯論期日到場，核無民事訴訟法第386 條
    各款所列情形，爰依原告之聲請，由其一造辯論而為判決。
二、原告起訴主張：
  (一)被告於民國96年12月3 日19時許至同日晚間11時許，在桃園
    縣中壢市○○路附近工地飲用啤酒約4 瓶後，已達不能安全
    駕駛動力交通工具，竟仍騎乘車牌F5K-537 號重型機車沿桃
    園縣中壢市○○路往平鎮方向行駛，於同日晚間11時50分許
    ，行經延平路244 號前，不僅超速行駛，又未注意車前狀況
    ，貿然前行，其所騎乘之機車遂撞擊訴外人黃萬田（原告丙
    ○○之夫、甲○○之父），使黃萬田受有腦震盪、腦內出血
    之傷害，送醫急救後，仍於同年月4 日晚間8 時10分許，因
    外傷性顱內出血不治死亡。案經桃園地方法院檢察署97年度
    偵字第10439 號起訴書提起公訴，並經本院97年交易字第15
    3 號刑事判決處有期徒刑10月。依民法第184 條第1 項、第
    191 條之2 前段、第192 條第1 項、第2 項、第194 條規定
    ，被告自應對原告負損害賠償責任。
  (二)茲就原告所受之損害及請求之金額臚列如下：
  1.原告丙○○部分：
  殯葬費用：原告共支出殯葬費用新台幣（下同）256,900 元
    。
  扶養費：原告現年32歲，平均餘命為48年，依南投縣平均每
    人於92年度之平均消費額為150,137 元，被告應一次給付原
    告1,864,120元之扶養費。
  慰撫金：原告係被害人黃萬田之妻，原告之夫頓時殞命，留
    下1名年僅7歲之幼子，嗷嗷待哺，被告又未向原告道歉並賠
    償，致原告精神遭受極大痛苦，爰請求200萬元慰撫金。
  2.原告甲○○部分
  扶養費：原告現年7 歲，距成年尚有13年，依南投縣平均每
    人於92年度之平均消費額為150,137 元，被告應一次給付原
    告766,833元之扶養費。
  慰撫金：原告係被害人黃萬田之子，原告之父頓時殞命，幼
    年失怙，情何以堪，被告又未向原告道歉並賠償，致原告精
    神遭受極大痛苦，爰請求100萬元慰撫金。
  (三)並聲明：1.被告應給付原告丙○○4,121,020 元，及自起訴
    狀繕本送達之翌日起至清償日止，按年息百分之5 計算之利
    息。2.被告應給付原告甲○○1,766,833 元，及自起訴狀繕
    本送達之翌日起至清償日止，按年息百分之5 計算之利息。
    3.原告願提供擔保，請准宣告得假執行。
三、查原告主張被告於飲用啤酒已達不能安全駕駛動力交通工具
    之程度後，仍於上開時、地騎乘車號F5K-537 號重型機車，
    依當時情形均無不能注意之情事，竟因酒後疏未注意而撞擊
    黃萬田，致其受有有腦震盪、腦內出血而死亡，而原告分別
    為黃萬田之妻、子之事實，業據其提出除戶謄本為證，復為
    被告所不爭執，而本院刑事庭認定被告有過失致死之犯行，
    亦有本院97年度交易字第153 號刑事確定判決書在卷可稽，
    堪信為實在。
四、按直系血親相互間互負扶養之義務，負扶養義務者有數人時
    ，直系血親尊親屬為第2 順序之履行扶養義務人，同係直系
    尊親屬者，以親等近者為先，負扶養義務者有數人而其親等
    同一時，應各依其經濟能力分擔義務；又夫妻互負扶養之義
    務，其扶養義務之順序與直系血親卑親屬同；另因故意或過
    失不法侵害他人之權利者，負損害賠償責任；不法侵害他人
    致死者，對於支出醫療及殯葬費之人，應負損害賠償責任；
    被害人對於第三人負有法定扶養義務者，加害人對於該第三
    人亦應負損害賠償責任；不法侵害他人致死者，被害人之父
    、母、子、女及配偶，雖非財產上之損害，亦得請求賠償相
    當之金額，民法第1114條、第1115條第1項第2款、第2 項、
    第3項、第1116條之1、第184條第1項前段、第192條第1項、
    第2項、第194條分別定有明文。查原告丙○○為被害人黃萬
    田之配偶；原告甲○○為被害人之子，被告不法侵害黃萬田
    之生命權致其死亡，其對於支出殯葬費及應受被害人扶養之
    原告應負損害賠償責任；且其對於原告2 人均應負非財產上
    之損害賠償責任。茲就原告請求之金額分別審酌如下：
  (一)殯葬費用：
    原告丙○○主張其支出殯葬費用256,900 元，此有其所提出
    南投縣水里鄉安北禮儀社收據影本附卷可稽，復為被告所不
    爭執，原告就此部分之請求，應予准許。
  (二)扶養費：
    查原告丙○○、甲○○分別為65年1 月5日、90年1月11日生
    ，二人名下皆無財產，亦無任何收入，此有其二人之戶籍謄
    本及稅務電子閘門財產所得明細資料可知，是依上情，應認
    原告丙○○有受扶養之必要，而黃峻彥則於其成年前亦有受
    扶養之必要，受扶養年限皆應以被害人黃萬田之餘命為計算
    之上限。又原告丙○○、甲○○於黃萬田死亡時，分別為31
    歲、6 歲，黃萬田則為46歲，對照95年臺灣南部區平均餘命
    表計算平均餘命，原告丙○○尚有餘命約51.19 年、原告黃
    峻彥至其成年約有14年，黃萬田餘命則有36.06 年，而依南
    投縣平均每人於96年度之平均消費額為165,899 元（小數點
    以下四捨五入），則原告丙○○可對被告請求之扶養費金額
    扣除中間利息為3,473,739 元（[165,899*20.000 0000《此
    為應受扶養36年之霍夫曼係數》+165,899*0.06*（21.00000
    000-00.0000000）]=3,473,739 《小數點以下四捨五入》）
    ，惟原告丙○○就此部分僅對被告請求1,864,120 元，故其
    請求為有理由，應予准許。另原告黃峻彥可請求之扶養費為
    1,795,222 元（[165,899*10.00000000《此為應受扶養14年
    之霍夫曼係數》]=1,795,222 《小數點以下四捨五入》），
    惟原告黃峻彥就此部分僅對被告請求766,833 元，故其請求
    為有理由，應予准許。
  (三)慰撫金：查被告於本件交通事故發生時年近33歲，高職畢業
    ，正值青年，現今則因本件事故而入監執行，名下並無財產
    ，有其稅務電子閘門財產所得明細附卷為憑；又黃萬田死亡
    時，原告丙○○年31歲，突遭喪夫之痛，而原告甲○○為6
    歲稚兒，頓失慈父，堪認原告2 人所受精神上損害甚鉅。本
    院斟酌兩造上開身分、地位、家庭狀況、經濟能力等一切情
    事，認為原告分別請求慰撫金200萬及100萬元，應屬公允。
五、綜上所述，原告本於侵權行為之法律關係，請求被告給付原
    告丙○○4,121,020元，及自起訴狀繕本送達之翌日即97年3
    月15起至清償日止，按年息百分之5 計算之利息；被告應給
    付原告甲○○1,766,833 元，及自起訴狀繕本送達之翌日即
    97年3月15起至清償日止，按年息百分之5計算之利息，洵屬
    有據，應予准許。又原告等皆陳明願供擔保聲請宣告假執行
    ，核無不合，爰分別酌定相當之擔保金額，予以准許。
六、據上論結，本件原告之訴為有理由，依民事訴訟法第78條、
    第390條條第2項、第385條第1項，判決如主文。
中    華    民    國    98    年    2     月    13    日
                  民事第一庭    法  官  陳婉玉
以上正本係照原本作成
如對本判決上訴，須於判決送達後20日內向本院提出上訴狀
中    華    民    國    98    年    2     月    13    日
                                書記官  利冠蔚


司法院資訊處製作；財團法人民間司法改革基金會備份。
